【裁判字號】    89,易,802
【裁判日期】    900809
【裁判案由】    竊佔
【裁判全文】
臺灣臺中地方法院刑事判決                          八十九年度易字第八二號
    公  訴  人  臺灣臺中地方法院檢察署檢察官
    被      告  乙○○
    選任辯護人  吳紹貴
                林正雄
    被      告  甲○○
    選任辯護人  劉家驥
右列被告等因竊佔案件，經檢察官提起公訴（八十九年度偵字第四二五號），本院判
決如左：
    主  文
乙○○、甲○○均無罪。
    理  由
一、公訴意旨略以：被告甲○○意圖為自己不法之利益，先於民國八十八年六月間竊
    佔臺中市南屯區○○○段三六八號（現為寶文段三七四號）省有土地之後，向被
    告乙○○招攬，表示乙○○可在該公有土地上傾倒廢棄物，每傾倒一車廢棄物收
    費新臺幣（下同）二千元。乙○○因而曾先赴現場查看，甲○○並未提供合法使
    用該筆土地之任何權利證件，乙○○明知前述土地並非甲○○所有，竟仍同意甲○○之要約，與甲○○基於共同竊佔該土地之不法犯意聯絡，於八十八年六月三
    十日二十一時許，僱用不知情之工人庚○○駕駛車牌號碼ＨＷ－一四七號營業用
    大貨車，由臺中市○○路金莎大樓載運建築廢棄物至臺中市○○路砂石場北側山
    坡地即前述地號之省有土地棄置，其間共計兩趟，共同獲取非法使用公有土地之
    不法利益。嗣經同案被告戊○○（業經本院判決免訴）、丁○○（業經本院判決
    無罪）及丁○○之妻三人告知庚○○不可於該土地上傾倒廢棄物，庚○○隨即通
    知乙○○出面處理，警方因而循線查獲，始知悉上情，因認被告乙○○、甲○○
    二人涉犯刑法第三百二十條第二項之竊佔罪嫌。
二、公訴意旨認被告乙○○、甲○○二人涉犯刑法第三百二十條第二項之竊佔罪嫌，
    無非以被告乙○○於警訊中供承：「於八十八年六月三十日二十一時左右，我僱
    用庚○○駕駛營大貨ＨＷ－一四七號載運建築廢棄物至臺中市南屯區春社里永春
    砂石場北側山坡地（即前述省有土地）傾倒」，核與證人庚○○於警訊中所證述
    ：「是乙○○負責叫車清運；廢棄物五堆中，其中二堆是我傾倒，其他三堆則應
是乙○○另僱他人載運傾倒，因廢棄物與我所載相同」等語相符，且有現場相片
    四張附卷可稽。再者，同案被告甲○○亦於偵訊中供述：「乙○○很早以前就知
    道那是公有的地」等語。是以，被告乙○○竊佔罪嫌已臻明確。又被告乙○○於
    警訊及偵訊中分別供稱：「我朋友甲○○帶我先行看過場地後，說該土地是他在
    處理，叫我可以傾倒一些建築廢棄物」、「甲○○有帶我去看過那塊土地並表示
    倒一車要二千元，我才知道那裡可以倒；以前有倒土，那一天晚上是二車而已，
    所以付給他四千元」等語；另被告甲○○曾因未經主管機關申請許可，任意堆置
    廢棄汽機車於臺中市○○區○○段五八八號、六一五地號之國有土地，經臺中市
    警察局第四分局員警會同臺中市政府南屯區公所、環境保護局、中興地政事務所
    人員共同勘查屬實等情，有臺中市政府八十九年一月二十日八九府經農字第Ｏ二
    九二三號函暨八十八年十二月二十四日臺中市山坡地保育利用管理查報與取締案
    件會勘紀錄影本附偵查卷可參。被告甲○○既對外宣稱本件之省有土地為其所管
    理，並擅自出租取得不法利益，其竊佔之犯行應堪認定等情，為其主要論據。
三、按犯罪事實應依證據認定之，無證據不得推定其犯罪事實；不能證明被告犯罪者
    ，應諭知無罪之判決，刑事訴訟法第一百五十四條、第三百零一條第一項分別定
    有明文；次按刑法第三百二十條第二項竊佔罪之成立，係以意圖不法利益，私擅
    佔據他人之不動產，歸於自己或第三人支配之下為要件；單純傾倒廢土或垃圾於
    他人土地之上，既係以「拋棄」之意思為之，對於他人土地之空地尚非因傾倒廢
    土而獲得事實上管領之力，應認不成立竊佔罪；又按共同被告所為不利於己之供
    述，固得採為其他共同被告犯罪之證據，惟此項不利之供述，依刑事訴訟法第二
    百七十條第二項之規定，仍應調查其他必要之證據，以察其是否與事實相符，自
    難專憑此項供述，為其他共同被告犯罪事實之認定（最高法院三十一年上字第二
    四二三號判例意旨參照）。經查：
（一）被告乙○○部分：
      被告乙○○於警訊、偵查中迄本院審理時均不諱言曾於八十八年六月三十日僱
      用庚○○至臺中市南屯區春社里永春砂石廠北側山坡地傾倒廢棄之混凝土、磚
      塊等物品，核與證人庚○○於警訊及本院訊問時證稱：伊於八十八年六月三十
      日受被告乙○○僱用，載運建築廢棄物、即房屋經拆除後之磚塊等物品，至臺
      中市南屯區春社里永春砂石廠北側山坡地傾倒，該土地地號經警查證後為臺中
      市南屯區○○○段三六八號，為臺灣省政府所有，由臺中市政府管理等語，及
      同案被告丁○○於警訊時供稱：前述土地於八十八年六月三十日經警發現之垃
      圾五堆為庚○○所傾倒等語，均相符合。至證人己○○固於本院訊問時證稱被
      告甲○○、乙○○使用前述土地堆置廢棄車輛等語，然為被告乙○○所否認，
      且其自警訊時即堅稱僅在該土地上傾倒建築廢棄物，另依證人己○○於警訊時
      證稱：據警方告知，前述土地於八十八年七月一日除擺放建築用模板外，現場
      仍有五大貨車之垃圾、廢棄車輛一批等物等語觀之，該證人顯未親眼目睹前述
      土地上之廢棄車輛確由被告乙○○所堆置。再參諸證人庚○○於警訊時證稱：
      伊於八十八年六月三十日二十一時許載運廢棄物至前述土地傾倒時，該土地上
      已有廢棄車輛一批等情以觀，益見被告乙○○於八十八年六月三十日僱用庚○○至前述土地傾倒廢棄建材時，前述廢棄車輛已棄置於該土地上，是被告乙○○所辯並未傾倒或棄置廢棄建材以外之物品於前述土地上等語，應堪採信，至
      證人己○○於本院訊問時證稱被告乙○○於前揭土地上堆置廢棄車輛等語，既
      非本於其親身見聞所為證述，尚非可採。被告乙○○既僅係僱用證人庚○○將
      房屋經拆除後之廢棄建材傾倒於前述土地上，並無佔據該土地而將之移歸於其
      自己或第三人支配之下之行為，且其對該土地亦不因其傾倒廢棄建材之行為而
      獲得事實上之管領力，依據前述說明，即與竊佔罪之構成要件，不相符合。此
      外，本院復查無其他積極證據，足資證明被告乙○○有何公訴人所指之竊佔犯
      行，既不能證明被告乙○○犯罪，自應為無罪之諭知。
（二）被告甲○○部分：
      訊之被告甲○○堅決否認有何竊佔犯行，辯稱：前述土地並非伊所有，伊亦未
      向被告乙○○表示可在該土地上傾倒廢棄物，及向被告乙○○收取傾倒廢棄物
      之費用等語。經查，共同被告乙○○固於偵查中供稱：「甲○○有帶我去看過
      那塊土地並表示倒一車要二千元，我才知道那裡可以倒；以前有倒土，那一天
      晚上是二車而已，所以付給他四千元」等語；然其於警訊時則供稱：是被告甲○○帶伊先至前揭土地看過，甲○○稱該土地係其在處理，伊可以傾倒一些廢
      棄物，且甲○○說因要整地，所以不用付佣金等語，是被告乙○○就其曾否支
      付在前述土地傾倒廢棄物之費用予被告甲○○，前後所言已有不符。次查，被
      告乙○○於本院八十九年十一月二十九日訊問時供稱：「我第一次倒廢土的時
      候，甲○○有到現場，我當場交給他一千五百元，第二次我倒廢棄物時，甲○○沒有在現場，而我倒廢棄物的地點距離倒廢土的地點在一百公尺以內，到了
      晚上十點多甲○○有到現場，我就馬上拿四千元給他」等語，惟於九十年三月
      七日訊問時改稱：「在倒的當天晚上，由庚○○之外另一位司機交給甲○○二
      千元」等語，就其所稱交付甲○○在前述土地傾倒廢棄物費用者究為何人，其
      供述亦前後矛盾，況其於九十年三月七日訊問時所供其尚僱用「庚○○之外另
      一位司機」，與其於警訊時供稱：「我只有僱庚○○至該地傾倒建築廢棄物而
      已，無另僱他人」等語，亦不相符。再查，被告乙○○於本院九十年三月二十
      八日訊問時固另供稱：「（問：僱用過幾人幫你倒廢棄物？）庚○○與丙○○
      」、「庚○○是第一台倒，第二台是丙○○，庚○○要倒第二次時，就被制止
      」、「我請丙○○拿（錢）給甲○○」等語，然證人丙○○於本院九十年六月
      二十一日訊問時結證稱：伊於八十八年六月三十日晚上八、九點，受乙○○僱
      用，載房子拆除後的磚塊等物品，至嶺東商專附近砂石場後面山上的土地去傾
      倒。伊記憶中，乙○○於該日曾告訴伊，載一台車廢棄物過去傾倒，要拿錢給
      甲○○，但乙○○沒有拿錢給伊等語。是被告乙○○於本院訊問時所稱：其除
      僱用庚○○之外，另曾僱用證人丙○○載運廢棄建材至前述土地傾倒等語，縱
      屬實情，然其既無委託該證人代為轉交使用前述土地之代價予被告甲○○之事
      實，是自難僅憑被告乙○○之供述，即遽認被告甲○○有向他人收取使用前述
      土地代價，進而推論其就前述土地有何為自己不法利益之意圖。況被告乙○○
      於偵查時即坦言知悉前述土地非被告甲○○所有，另證人庚○○於前述時地駕
      車載運建築廢棄物傾倒時，經二男一女告知該地有糾紛，不可倒廢棄物，庚○○即通知被告乙○○到場，由乙○○出面協調等語，業據庚○○於警訊時證述
      明確，核與同案被告戊○○於警訊時亦供稱：伊於八十八年六月三十日二十一
      時許與丁○○夫妻至前述土地，發現庚○○駕駛營業大貨車至該地傾倒廢棄物
      ，經其三人發現制止後，庚○○即以行動電話通知被告乙○○到場等語相符。
是被告乙○○既於僱工至前述土地傾倒廢棄建材前，即已明知該土地非被告甲○○所有，復經同案被告戊○○、丁○○告知該地不得傾倒廢棄物，豈有可能
      仍向對前述土地並無管領權之被告甲○○支付使用該土地之代價？是被告乙○○於偵查中及本院訊問時供稱：係經被告甲○○同意始在前述土地上傾倒廢棄
      物，且曾因而支付甲○○四千元之代價等語，顯然悖於常情而不足採信，其於
      警訊中供述在該土地上傾倒廢棄物，並未支付被告甲○○任何佣金等語時，既
      距案發時間最近，且未受其他被告及證人供述及證詞之影響，當符合真實而堪
      以採信。至偵查卷所附八十九年一月二十日臺中市政府八九府經農字第Ｏ二九
      二三號函暨八十八年十二月二十四日臺中市山坡地保育利用管理查報與取締案
      件會勘紀錄影本，僅能證明被告甲○○曾未經主管機關許可，任意堆置廢棄汽
      機車於與本件無關之臺中市○○區○○段五八八號、六一五地號國有土地，並
      不足以證明被告甲○○有公訴意旨所載對外宣稱前述同地段三七四號土地為其
      所管理，並擅自出租取得不法利益之竊佔犯行。此外，本院復查無其他積極證
      據，足資證明被告甲○○有何公訴人所指之竊佔犯行，既不能證明其犯罪，自
      應為無罪之諭知。又被告甲○○經起訴部分既經諭知無罪，臺灣臺中地方法院
      檢察署八十九年度偵字第五三五一號移送併案審理部分，即難認與起訴部分有
      何裁判上一罪之關係，應退由檢察官另行處理，附此敘明。據上論斷，應依刑
      事訴訟法第三百零一條第一項，判決如主文。
中      華      民      國      九十      年      八      月     九     日
                                臺灣臺中地方法院刑事第一庭
                                        法  官  鍾  啟  煒
右正本證明與原本無異。
如不服本判決，應於送達後十日內向本院提出上訴狀（須附繕本），上訴於臺灣高等
法院臺中分院。
                                        書記官
中      華      民      國      九十      年      八      月     十     日


司法院資訊處製作；財團法人民間司法改革基金會備份。
